【裁判字號】    94,易,2357
【裁判日期】    950217
【裁判案由】    傷害等
【裁判全文】
臺灣臺中地方法院刑事判決              94年度易字第2357號
公  訴  人  臺灣臺中地方法院檢察署檢察官
被      告  戊○○
            丙○○
上二人共同  陳建勛律師
選任辯護人
上列被告等因傷害等案件，經檢察官提起公訴（94年度偵字第13
970號），本院判決如下：
    主    文
丙○○傷害人之身體，處拘役貳拾日，如易科罰金，以參佰元折
算壹日。
戊○○傷害人之身體，處拘役貳拾日，如易科罰金，以參佰元折
算壹日；又公然侮辱人，處拘役貳拾日，如易科罰金，以參佰元
折算壹日；應執行拘役參拾日，如易科罰金，以參佰元折算壹日
。
    犯罪事實
一、丙○○與丁○○原為男女朋友，嗣丁○○欲與丙○○分手，
    遂於民國94年7月22日凌晨一時許，與其前妻乙○○一起由
    臺北開車南下找丙○○協談分手事宜，抵達後，丁○○將車
    子停在丙○○住處附近之臺中縣豐原市○○路○段362號東之
    寶幼稚園前面，並獨自下車與經其通知前來之丙○○在馬路
    邊協談分手之事，協談中，丙○○情緒甚為激動，在車上等
    候之乙○○見狀即下車查看，並告訴丁○○時間已晚改天再
    談，丁○○聞言後即欲上車離去，丙○○見狀甚為氣憤，即
    基於普通傷害及公然侮辱之犯意，以手握拳頭毆打乙○○額
    頭，並將乙○○推倒在地後與之拉扯，於毆打、拉扯中還同
    時公然以臺語對乙○○辱罵：「幹，妳這個臭女人，都是妳
    害的，我不甘心」，丁○○見狀立即上前阻止丙○○之行為
    ，丙○○即再與丁○○拉扯。丙○○之母親戊○○聞吵鬧聲
    走出屋外看見其女兒與丁○○在拉扯，遂因護女心切，亦基
    於普通傷害之犯意，隨手在路邊撿起一支類似樹枝之木棍，
    揮打丁○○之膝蓋，此時乙○○迅速跑到車內拿手機打電話
    報警，戊○○見狀即再伸手拉扯乙○○之頭髮，嗣因丙○○
    摔倒在地，戊○○過去將丙○○扶起後，復另行基於公然侮
    辱之犯意，在該不特定人得以共聞共見之路邊，以臺語對乙○○辱罵：「回去給人家幹，幹妳娘，幹」等語。丙○○前
    揭毆打、推倒、拉扯乙○○、拉扯丁○○，及戊○○前揭毆
    打丁○○、拉扯乙○○之行為，致乙○○受有臉、頭皮及頸
    之挫傷，臉、頸及頭皮磨損或擦傷，肘、前臂及腕磨損或擦
    傷，前臂挫傷，膝挫傷，軀幹磨損或擦傷，丁○○受有腹壁
    挫傷，前臂挫傷，肘挫傷，膝挫傷，肘、前臂及腕磨損或擦
    傷等傷害。
二、案經乙○○、丁○○訴由臺中縣警察局豐原分局報請臺灣臺
    中地方法院檢察署檢察官偵查起訴。
    理    由
一、訊據被告丙○○，矢口否認有毆打及辱罵告訴人乙○○之行
    為，辯稱：當天係告訴人丁○○約伊出去散心，沒想到竟是
    要談分手之事，伊因此情緒失控，丁○○遂抓住伊之雙手，
    將伊雙手反扣，伊為了掙脫，即與丁○○發生拉扯，伊不知
    道那是不是打，且當天是乙○○罵伊「賤女人，不要臉，拐
    人家老公」，伊聞後只是回問她「妳說什麼」，並沒有辱罵
    乙○○。質之被告戊○○，固坦承持木棍撥開丁○○的腳，
    及對乙○○說「半夜了，可以回去給人家幹」等語，惟否認
    有拉扯乙○○頭髮之行為，辯稱：因丁○○將丙○○之雙手
    反扣，由乙○○出手拉扯丙○○頭髮，夾雜掌摑、腳踢，丙○○大叫救命，伊聽聞後，基於正當防衛的意思，始持地上
    隨手撿到之木棍撥開丁○○的腳，且因乙○○罵伊「老母狗
    」，伊才以前揭言詞回罵乙○○。
二、經查，丁○○與乙○○於案發後即94年7月22日凌晨2時25分
    許，立即到臺中市澄清綜合醫院就醫，渠二人經醫生診療結
    果，乙○○受有臉、頭皮及頸之挫傷，臉、頸及頭皮磨損或
    擦傷，肘、前臂及腕磨損或擦傷，前臂挫傷，膝挫傷，軀幹
    磨損或擦傷，丁○○受有腹壁挫傷，前臂挫傷，肘挫傷，膝
    挫傷，肘、前臂及腕磨損或擦傷等傷害，此有乙○○及丁○○所提出之該醫院診斷證明書，及澄清綜合醫院中港分院以
    94年12月30日澄高字第942775號函送之乙○○、丁○○病歷
    表各二份附卷可稽（參警卷第17、18頁及本院卷第37～44頁
    ），而該診斷證明書與病歷表內容互核完全相符。足徵丁○○與乙○○於案發過約一小時三十分後去醫院驗傷時，身體
    上確實受有該些傷害。
三、次查，上揭犯罪事實業經乙○○及丁○○於警詢、檢察官偵
    訊中及本院審理時一再指訴明確，且每次所述之情節大致相
    符，此有各該筆錄在卷可佐，與驗傷之結果亦甚為符合，應
    可採信。又(一)乙○○之病歷表上載：「主訴：被人用拳頭打
    傷前額」，顯見乙○○應係有遭人以拳頭打傷前額，才會於
    驗傷時向醫生陳述，而該前額處經診療結果，亦確實受有傷
    害，參諸被告丙○○於94年12月20日在本院準備程序中陳稱
    ：「我不清楚有沒有毆打乙○○的額頭，也不清楚有沒有將
    她推倒」（參本院卷第27頁筆錄），於95年2月10日在本院
    審理中脫口供稱：「當時乙○○被我推倒在地上，後來乙○○起來就開始踹我、打我，我就喊救命」等語（參本院卷第
    75頁筆錄）。可信被告丙○○確實有毆打乙○○之額頭，將
    乙○○推倒在地後與之拉扯，其以不清楚或直接否認有毆打
    乙○○額頭並將乙○○推倒之詞，均係卸責之詞，不足採信
    。(二)丁○○之診斷證明書及病歷表顯示，其右手前臂及肘受
    有多處挫傷、磨損或擦傷等傷害，而被告丙○○亦坦承與丁○○發生拉扯，故可確定該些傷害應是拉扯所造成，而按被
    告丙○○在與丁○○拉扯時，若未心存傷害丁○○之意，於
    一般情形，應該僅發生表皮因拉扯摩擦而產生紅腫之現象而
    已，而不會有挫傷、磨損、擦傷之症狀。(三)丁○○之病歷表
    上載：「主訴：被人用木棍打傷膝蓋」，足見丁○○應係有
    遭人以木棍打傷膝蓋，才會於驗傷時向醫生陳述，而其雙腳
    膝蓋處經診療結果，亦確實受有傷害，茲被告戊○○從屋內
    出來時，果係看到丁○○將丙○○之雙手反扣，由乙○○出
    手拉扯丙○○頭髮，夾雜掌摑、腳踢，則丙○○之身體理應
    會受有傷害，但被告丙○○至今卻無法提出驗傷單以資證明
    ，反而由丁○○提出驗傷單證明其右手臂有受到遭拉扯之傷
    害，可信當時之情形應係如丁○○所言「我在阻止丙○○打
    乙○○時，被丙○○抓傷，戊○○就拿木棍打到我的膝蓋」
    （參偵卷21頁筆錄），而非丙○○正遭受丁○○之不法傷害
    ，參諸被告戊○○一揮棍，即造成丁○○膝蓋挫傷，益徵其
    當時係蓄意毆打丁○○，而非意在將丙○○及丁○○分開。
    (四)被告戊○○拉扯乙○○頭髮之行為，業經乙○○於警詢、
    檢察官偵訊中及本院審理時迭陳在卷，並經丁○○證述明確
    ，且乙○○之驗傷診斷證明書及病歷表上，均載明乙○○之
    頭皮受有挫傷之傷害，可見乙○○此部分之指控應該為真。
    (五)被告丙○○以「幹，妳這個臭女人，都是妳害的，我不甘
    心」等語辱罵乙○○部分，亦經乙○○及丁○○證述在卷，
    渠二人經本院隔離訊問結果，所言互核完全相符，參諸丙○○當天突聞丁○○欲與之分手，而自稱因此「情緒失控」及
    乙○○有罵伊「賤女人，不要臉，拐人家老公」（參院卷第
    27、71頁筆錄），本院認被告丙○○於得知丁○○將與之分
    手，傷心氣憤，又自稱有遭乙○○辱罵之情形下，而以「幹
    ，妳這個臭女人，都是妳害的，我不甘心」回罵乙○○，與
    經驗法則並無違背，而可採信。綜上所述，本院認被告丙○○、戊○○上揭所辯，均係卸責之詞，均不足採信。本件事
    證已臻明確，被告二人之犯行均堪認定。
四、按「幹，妳這個臭女人」、「可以回去給人家幹，幹妳娘，
    幹」，均屬一般人所認為之穢詞，用以罵人，均足以使人感
    覺難堪受辱。故核被告丙○○、戊○○所為，均係犯刑法第
    277條第1項之普通傷害罪、第309條第1項之公然侮辱罪。又
    本件係丁○○突然向被告丙○○提出分手，致被告丙○○
    措手不及情緒激動而為前揭傷害及公然侮辱之行為，是以於
    丁○○、乙○○到案發現場前，被告二人自不可能事先得知
    而謀議如何共同毆打、辱罵丁○○、乙○○，而於被告丙○○先與丁○○、乙○○發生衝突後，被告戊○○方聞聲出來
    毆打、辱罵丁○○、乙○○，是以被告丙○○自不能對被告
    戊○○之行為有何意思聯絡，因此，被告丙○○之前所為之
    毆打、辱罵行為，與被告戊○○之後所為之毆打、辱罵行為
    ，均係各自為之，兩人對互相之不法行為，既無犯意聯絡，
    也無行為分擔，非屬共同正犯。被告二人各於短時間內，
    接續毆打丁○○及乙○○，均屬接續犯，是其二人各自以單
    一行為同時傷害丁○○與乙○○二人，各應依想像競合犯之
    規定，從一重處斷。起訴書雖未載被告丙○○拉扯丁○○
    ，致丁○○右手臂受有傷害，惟此經本院調查屬實（詳前述
    ），且與被告丙○○毆打乙○○之行為，有想像競合犯之裁
    判上一罪關係，本院自得併予審理。被告丙○○毆打及辱
    罵乙○○之行為，係同時為之，屬一行為觸犯二罪名之想像
    競合犯，有裁判上之一罪關係，應從一重之傷害罪處斷。
    被告戊○○所犯之傷害罪及公然侮辱罪，係犯意各別，行為
    互異，應予分論併罰。爰審酌被告二人雖未坦承全部犯行，
    但渠二人素行均良好（參臺灣高等法院被告前案紀錄表），
    被告丙○○係因突聞男友變心欲與之分手一時情緒失控，被
    告戊○○係因護女心切方各為本犯行，本件情節尚輕，告訴
    人等所受之傷害均非重，且被告二人及辯護人均屢次表達願
    與告訴人等和解賠償渠等之醫療費用，僅因告訴人等均堅持
    必須新臺幣四十萬元才願意和解，而被告二人因能力有限無
    法接受致和解無法達成等一切情狀，分別量處如主文所示之
    刑，並均諭知易科罰金之折算標準，被告戊○○部分，並定
    其應執行之刑，及諭知易科罰金之折算標準。另被告戊○○
    持以毆打丁○○膝蓋之木棍，係被告戊○○在路邊順手撿起
    ，非屬被告戊○○所有之物，且未扣案，此經被告戊○○陳
    明在卷，乃未併予宣告沒收，附此敘明。
五、公訴意旨另以：(一)被告戊○○除了辱罵乙○○「去給人家幹
    」外，並以臺語對丁○○、乙○○辱罵「幹，幹你娘」，(二)
    被告戊○○除了拉扯乙○○之頭髮外，也有拉扯丁○○之頭
    髮。
六、經查，(一)被告戊○○於94年8月7日在警詢中供稱：「因為
    乙○○在爭執中也用臺語罵我們母女，所以我也回罵幹妳娘
    ，去給人家幹」（參警卷第10頁筆錄），於94年12月20日在
    本院準備程序中續稱：「我有用幹，幹妳娘罵乙○○，因為
    乙○○罵我老母狗，半夜了，可以回去給人家用，我並沒有
    要罵丁○○，只是當時他們二人在場」（參本院卷第26頁筆
    錄），告訴人乙○○於94年7月23日在警詢中指稱：「鄭
    母（即被告戊○○）又用三字經罵我，臺語發音幹妳娘，去
    給人家幹」（參警卷第4頁筆錄），於95年2月10日在本院結
    證稱：「（問：妳剛剛說戊○○她有說〈這麼晚趕快回去給
    人家用〉，她是對著妳說的？）是的」、「（問；妳的感覺
    戊○○是在罵妳？）是的，但是當時丁○○站在我旁邊，我
    不知道她是否有將丁○○一起罵進去，我當時對這句話感受
    很強烈」（參本院卷第74頁筆錄），告訴人丁○○於94年
    7 月23日在警詢中陳稱：「戊○○又用三字經罵我前妻（即
    乙○○），臺語發音，幹妳娘，去給人家幹」（參警卷第7
    頁筆錄），於95年2月10日在本院結證續稱：「（問：你說
    後來戊○○有站在丙○○旁邊說去給人家幹，她是罵你還是
    乙○○？）戊○○是對著我們兩人罵，因為那時我們兩人站
    在一起」、「（問：提示丁○○警詢筆錄，你說戊○○她是
    用三字經罵你的前妻乙○○，有何意見？）那時我跟乙○○
    站在車後，戊○○是對著我們罵，但是我認為戊○○說〈去
    給人家幹〉應該是針對女生罵，所以我才會說是罵乙○○」
    、「（問：戊○○除了罵去給人家幹之外還有沒有罵幹，幹
    你娘等語？）我有聽到罵幹的聲音，但是沒有聽到罵幹你娘
    」、「（問：戊○○罵〈幹〉，是在什麼時候罵的？）戊○○罵回去給人家幹之後接著罵的」（參本卷第68～69頁筆錄
    ）。綜上可知，被告戊○○係罵「去給人家幹」之後，接著
    罵「幹，幹妳娘」，且依其所述，其意只是要罵乙○○，而
    丁○○及乙○○亦感覺被告戊○○係針對乙○○在罵，客觀
    上該「去給人家幹」之詞，一般亦均係用來侮辱女性，故本
    院認為被告戊○○只是要辱罵乙○○，並無辱罵丁○○之意
    思。(二)丁○○與乙○○雖均一再指稱被告戊○○除了拉扯乙○○之頭髮外，也有拉扯丁○○之頭髮，惟本院詳觀丁○○
    之診斷證明書及病歷表結果，上面均未載及丁○○之頭部或
    頭皮受有任何傷害，是以縱然被告戊○○確有拉扯丁○○頭
    髮之行為，但既未造成傷害，自不構成傷害罪。
七、綜上，本院認公訴人對被告戊○○此部分之指控均無法成立
    ，而因公訴人認此部分若成立犯罪，則拉扯丁○○頭髮部分
    與前揭論罪科刑之持木棍毆打丁○○膝蓋之行為，屬同一行
    為之單純一罪關係，辱罵丁○○部分，與前揭論罪科刑辱罵
    乙○○部分，屬想像競合犯之裁判上一罪關係，故均不另為
    無罪之諭知。
據上論斷，應依刑事訴訟法第299條第1項前段，刑法第277條第
1項、第309條第1項、第41條第1項前段、第55條、第51條第6款
，罰金罰鍰提高標準條例第一條前段、第二條，判決如主文。
本件經檢察官甲○○到庭執行職務
中    華    民    國    95    年    2     月    17    日
                  臺灣臺中地方法院刑事第十三庭
                          審判長法  官  陳慧珊
                                法  官  許月馨
                                法  官  李秋娟
上為正本係照原本作成
如不服本判決，應於送達後十日內向本院提出上訴狀（須附繕本
），上訴於臺灣高等法院臺中分院。
                                書記官  施玉
中    華    民    國    95    年    2     月    17    日
中華民國刑法第277條第1項普通傷害罪：
傷害人之身體或健康者，處三年以下有期徒刑、拘役或一千元以
下罰金。
中華民國刑法第309條第1項公然侮辱罪：
公然侮辱人者，處拘役或三百元以下罰金。


司法院資訊處製作；財團法人民間司法改革基金會備份。
